臺灣高雄地方法院交通事件裁定　　　　100年度交聲字第490號
原處分機關　高雄市政府交通局
法定代理人　王國材
異　議　人　洪彰裕
上列異議人即受處分人因違反道路交通管理處罰條例案件，對於
高雄市政府交通局民國100 年2 月9 日所為之處分（原處分案號
：高市交裁字第裁32-NJ0000000號），聲明異議，本院裁定如下
：
    主  文
原處分撤銷。
    理  由
一、原處分意旨略以：異議人即受處分人洪彰裕（下稱異議人）
    於民國99年3 月13日上午10時10分許，騎乘車牌號碼XCZ-08
    0 號重型機車，行經高雄市仁武區○○○村○○○路口，有
    駕車行經有燈光號誌管制之交岔路口闖紅燈之違規行為，依
    道路交通管理處罰條例第53條第1 項規定，裁處異議人罰鍰
    新臺幣（下同）2,700 元，並依同條例第63條第1 項規定，
    記違規點數3 點。
二、異議意旨略以：異議人未接獲舉發通知單，不知有何違規情
    事。縱認有違規情事，舉發機關未合法送達舉發通知單，原
    處分機關即逕行裁處，顯有不當，爰依法聲明異議等語。
三、按逕行舉發者，應按已查明之資料填註車牌號碼、車輛種類
    、車主姓名或地址，並於通知單上方空白處加註逕行舉發之
    文字後，由舉發機關送達被通知人；逕行舉發者，其應到案
    之日期距舉發日為30日；違反道路交通管理事件行為人，未
    依規定自動繳納罰鍰，或未依規定到案聽候裁決，處罰機關
    應依基準表於通知單送達且逾越應到案期限60日之3 個月內
    ，逕行裁決之。但警察機關管轄部分，應於通知單送達且逾
    越應到案期限之3 個月內，逕行裁決之。違反道路交通管理
    事件統一裁罰基準及處理細則第11條第1 項第4 款、第15條
    後段、第44條第1 項分別定有明文。次按，處理違反道路交
    通管理事件，有關文書送達之程序，依行政程序法之規定；
    送達，於應受送達人之住居所、事務所或營業所為之；於應
    送達處所不獲會晤應受送達人時，得將文書付與有辨別事理
    能力之同居人、受僱人或應送達處所之接收郵件人員。對於
    當事人之送達，有應為送達之處所不明者，行政機關得依申
    請，准為公示送達；無人為公示送達之申請者，行政機關為
    避免行政程序遲延，認為有必要時，得依職權命為公示送達
    ；違反道路交通管理事件統一裁罰基準及處理細則第5 條，
    行政程序法第72條第1 項前段、第73條第1 項、第78條第1
    項第1 款、第2 項分別定有明文。是受處分人自應先受「舉
    發違反道路交通管理事件通知單」之通知，其始知悉應到案
    日期，否則受處分人即無從知悉應到案日期，主管機關未經
    合法送達逕行裁決，其裁決程序即屬不適法。
四、經查：
  (一)本件異議人於99年3 月13日上午10時10分許，騎乘車牌號碼
    XCZ-080 號重型機車，行經高雄市仁武區○○○村○○○路
    口，有駕車行經有燈光號誌管制之交岔路口闖紅燈之違規行
    為，經舉發機關依違反道路交通管理事件統一裁罰基準及處
    理細則第6 條第2 項、第15條第1 款規定，本於職權逕行舉
    發，於違規日起3 個月內之99年5 月10日填製舉發違規通知
    單，並於99年5 月21日送達異議人之車籍地址「高雄市小港
    區○○○路18-1號」，因未獲會晤本人亦無受領文書之同居
    人、受雇人，而將上開舉發違規通知單寄存於小港郵局等情
    ，有現場採證照片、前高雄縣政府警察局99年5 月10日高警
    交字第NJ000000 0號舉發違反道路交通管理事件通知單、前
    高雄縣政府警察局交通隊送達證書、異議人車籍資料在卷可
    稽。而異議人於本院訊問時，就其於上揭時、地，騎乘上開
    車輛闖紅燈之行為亦不爭執，有本院訊問筆錄在卷可稽，足
    見異議人於99年3 月13日確有駕車行經有燈光號誌管制之交
    岔路口闖紅燈之違規行為屬實，是依前開法規說明，警察機
    關本於職權依法舉發異議人之違規行為，於法並無違誤。
  (二)異議人之車籍地址固登記於「高雄市小港區○○○路18-1號
    」，然其於本件違規前之96年4 月16日已將戶籍地址變更為
    「高雄市○○區○○里○○○街131 巷5 號」，此有異議人
    之全戶戶籍資料查詢結果、遷徙紀錄資料查詢結果各1 份附
    卷可憑。因戶籍地為車輛駕駛人自行申請登記之戶籍處所，
    依實務經驗，為一般人最通常之住居處所，且目前戶籍網路
    甚為普遍，主管機關可輕易查知車輛駕駛人之戶籍登記處所
    ，營運單位亦可透過主管機關查知，故除逕依違規車輛之車
    籍地而無法有效送達時，營運單位、舉發機關及交通裁罰機
    關均應查明車輛所有人之戶籍登記處所再予以送達，否則即
    難謂已對住居所送達而未會晤得收受該文書之人，不得逕予
    寄存於警察機關或郵政機關而為送達。是本件舉發機關未依
    職權查詢或確認異議人最新戶籍地址為何，未向戶籍地址送
    達，而逕向高雄市小港區○○○路18-1號為送達，顯有未合
    。
  (三)原舉發機關應送達於異議人之本件舉發通知書既未合法送達
    ，依程序優先於實體原則，自無從因嗣後裁決機關已逕行對
    異議人裁處罰鍰，即認已經補正前開送達程序，本件應由原
    舉發機關依法另向異議人為送達，在未有合法送達該等舉發
    通知書前，原處分機關之裁決均無從對異議人發生效力。
五、綜上論述，本件異議人雖確有上述之交通違規行為，而舉發
    機關亦於道路交通管理處罰條例第90條第1 項規定之舉發期
    內，完成舉發之行為，惟舉發機關係按異議人舊址為寄存送
    達，其送達為不合法，應再行查址交寄，原處分機關逕予裁
    決，於法尚有未合，自應將原裁決撤銷，由原處分機關另為
    適法之處理。
據上論斷，應依道路交通事件處理辦法第19條前段，裁定如主文
。
中    華    民    國   100    年    6     月    21    日
                        交通法庭      法  官  謝文嵐
以上正本證明與原本無異。
如不服本裁定，應於收受送達後5 日內向本院提出抗告狀。
中    華    民    國   100    年    6     月    21    日
                                      書記官  鄒秀珍